【裁判字號】    98,財管,45
【裁判日期】    980814
【裁判案由】    選任遺產管理人
【裁判全文】
臺灣桃園地方法院民事裁定              98年度財管字第45號
聲  請  人  大傲若謙資產管理有限公司
法定代理人  甲○○
代  理  人  林廷彥
被繼承人    乙○○（亡）
關  係  人  丙○○
上列聲請人聲請選任被繼承人乙○○之遺產管理人事件，本院裁
定如下：
    主    文
選任丙○○（男、民國○○○年○月○○日生）為被繼承人乙○
○（男、民國○○○年○○月○○日生、身分證統一編號：Ｚ000
000000、生前最後住所：桃園縣龍潭鄉高原村15鄰泥橋子5 之8
號）之遺產管理人。
准對被繼承人乙○○之大陸地區以外之繼承人為承認繼承之公示
催告。
聲請人應於收受本裁定之日起貳拾日內，將本裁定登載於公報、
新聞紙或其他相類之傳播工具。
如有被繼承人乙○○之大陸地區以外之繼承人，應自本公示催告
最後登載公報、新聞紙或其他相類之傳播工具之日起壹年內向本
院陳報承認繼承，如不於公示期限內申報承認繼承時，被繼承人
乙○○之遺產於大陸地區之繼承人依法繼承、清償債權並交付遺
贈物後有賸餘者歸屬國庫。
聲請程序費用由被繼承人乙○○之遺產負擔。
    理    由
一、本件聲請意旨略以：被繼承人乙○○已於民國95年5 月17日
    死亡，且各順序之繼承均已拋棄繼承。而第三人新竹國際商
    業銀行股份有限公司（下稱新竹商銀）對被繼承人乙○○有
    債權，並獲本院核發債權憑證，新竹商銀於96年3 月5 日將
    該債權轉讓予台北國鼎資產管理有限公司（下稱國鼎資產公
    司），國鼎資產公司再於97年7 月31日將該債權轉讓與統一
    元氣資產管理股份有限公司（下稱統一資產公司），統一資
    產公司再於97年10月31日將該債權轉讓與聲請人，聲請人為
    被繼承人乙○○之債權人，係利害關係人，得聲請選任被繼
    承人乙○○之遺產管理人。又聲請人與被繼承人乙○○間之
    債權債務關係，因無遺產管理人而無法解決，而關係人丙○
    ○係被繼承人乙○○之子，雖已拋棄繼承，但對被繼承人乙
    ○○之債務較他人清楚，堪勝任遺產管理人之職務，為此依
    民法第1178條第2 項規定，聲請選任丙○○為被繼承人乙○
    ○之遺產管理人等語。
二、按先順序繼承人均拋棄其繼承權時，由次順序之繼承人繼承
    ，其次順序繼承人有無不明或第四順序之繼承人均拋棄其繼
    承權者，準用關於無人承認繼承之規定，為民法第1176條第
    6 項所明定。又繼承開始時，繼承人有無不明，而無親屬會
    議，或親屬會議未於民法第1177條所定1 個月內選定遺產管
    理人時，利害關係人得聲請法院選任遺產管理人，同法第11
    78條第2 項前段亦有明文。而民法第1177條所謂繼承開始時
    繼承人有無不明，係指戶籍簿上無可知之法定繼承人或雖有
    之而皆為繼承之拋棄而言（最高法院88年度台上字第3185號
    判決參照）。
三、經查聲請人主張之事實，業據提出與其所述相符之戶籍謄本
    5 件、繼承系統表、債權讓與聲明書、借據各1 件、本院家
    事法庭函、債權讓與證明書各2 件為證，且經本院依職權調
    閱本院95年度繼字第793 號、95年度繼字第1010號即被繼承
    人乙○○之全體繼承人聲明拋棄繼承事件卷查對無誤，自堪
    信為真實，聲請人自屬利害關係人。又被繼承人乙○○死亡
    已超過3 年多，且其繼承人均已向本院聲明拋棄繼承，顯逾
    民法第1177條所定1 個月期間，仍無親屬會議選任之遺產管
    理人向本院陳明或向聲請人為處理債務之表示，可認被繼承
    人乙○○無親屬會議召集之事實為真，堪認被繼承人乙○○
    所遺財產現確處於無人管領之狀態，有為其遺財指定遺產管
    理人之必要。從而聲請人之聲請合於前揭法條規定，應予准
    許。按遺產管理人之設，旨在管理保存及清算遺產，以免遺
    產散失，又選任遺產管理人，除慮及管理遺產之公平性外，
    須考慮其適切性，亦即可對其遺產、遺債之情形瞭解較深，
    復與遺債債權人無利害共同關係而得忠誠處理者，優先選任
    為宜。本院審酌被繼承人乙○○與丙○○為父子，並共同居
    住，自較他人暸解被繼承人乙○○之債權、債務及其財產情
    況，且會忠實處理其遺產事宜。雖關係人丙○○拒絕擔任被
    繼承人乙○○之遺產管理人，惟丙○○與被繼承人乙○○為
    父子，丙○○對於被繼承人乙○○及其遺產及遺債有一定的
    身分及社會責任，丙○○如擔任被繼承人乙○○之遺產管理
    人，亦不會因此需要負擔或繼承被繼承人乙○○之債務，又
    被繼承人乙○○死亡後亦無遺留任何財產，實不宜選任需要
    支付報酬之律師或國有財產局擔任被繼承人乙○○之遺產管
    理人，足認由丙○○管理被繼承人乙○○之遺產較他人為適
    當。是聲請人聲請選任丙○○為被繼承人乙○○之遺產管理
    人，應屬適當，且與法律規定相合，應予准許，並依法為公
    示催告。
四、依非訟事件法第157條，裁定如主文。
中    華    民    國    98    年    8     月    14    日
                  家事法庭法  官  林雯娟
以上正本係照原本作成。
如對本裁定抗告須於裁定送達後10日內向本院提出抗告狀，並應
繳納抗告費新台幣1,000 元。
中    華    民    國    98    年    8     月    14    日
                          書記官  楊慧伶


司法院資訊處製作；財團法人民間司法改革基金會備份。
